【裁判字號】    98,交聲,2611
【裁判日期】    980814
【裁判案由】    聲明異議
【裁判全文】
臺灣臺中地方法院交通事件裁定        98年度交聲字第2611號
原處分機關  交通部公路總局臺中區監理所豐原監理站
異議人即
受處分人    甲○○
上列受處分人因違反道路交通管理處罰條例案件，對於交通部公
路總局臺中區監理所豐原監理站98年7 月31日所為之處分（豐監
稽違字第裁63-HD0000000號裁決書），聲明異議，本院裁定如下
：
    主    文
原處分關於吊扣汽車駕駛執照拾貳個月部分撤銷。
前項撤銷部分，甲○○重型機器腳踏車駕駛人，無駕駛執照駕駛
重型機車，經測試檢定酒精濃度超過規定標準，壹年內禁止考領
普通重型機器腳踏車駕駛執照。
    理    由
一、原處分機關裁決意旨：異議人即受處分人甲○○（下稱受處
    分人）於民國（下同）98年7月28日0時31分許，騎乘車牌號
    碼KCK-720號普通重型機車，在臺中縣神岡鄉○○路179之3
    號前，因「現場經當事人以酒精測試器吐氣測試酒精濃度0.
    33mg/L」違規，為臺中縣警察局交通警察對員警以中縣警交
    字第HD0000000號違反道路交通管理事件通知單舉發，本站
    遂於98年7月31日以豐監稽違字第裁63-HD0000000號裁決書
    ，裁處罰鍰新台幣（下同）15,000元，吊扣汽車駕駛執照12
    個月，施以道安講習。
二、受處分人聲明異議意旨：本人因騎機車違規被吊扣汽車駕照
    為裁罰不當，有違行政程序法第7條，請求撤銷原處分關於
    吊扣汽車駕照1年部分等語。
三、按汽車駕駛人飲用酒類或其他類似物後，其吐氣所含酒精濃
    度超過每公升0.25毫克，不得駕車；駕駛汽車經測試檢定酒
    精濃度超過標準，處汽車駕駛人罰鍰15,000元以上60,000元
    以下，並當場移置保管該汽車及吊扣駕駛執照1年，因而肇
    事致人受傷者，並吊扣駕駛執照2年；道路交通安全規則第
    114條第2款、道路交通管理處罰條例第35條第1項第1款定有
    明文。又按汽車駕駛人，有第35條第一項規定之情形時，應
    接受道路交通安全講習，同條例第24條第1項第2款亦有明文
    規定。
四、經查，本件受處分人原領有之重型機車駕駛執照業於97年11
    月28日因酒駕違規為臺中市監理站逕行註銷在案，目前僅領
    有普通小型車駕駛執照（有效期限至97年4 月24日止），然
    其於98年7 月28日0 時31分許，酒後騎乘車牌號碼KCK-720
    號重型機車，在臺中縣神岡鄉○○路179 之3 號前處，經測
    試檢定其呼氣酒精濃度達0.33mg/L而超過規定標準，經臺中
    縣警察局交通警察隊員警掣開中縣警交字第HD0000000 號舉
    發違反道路交通管理事件通知單當場舉發，原處分機關乃於
    98年7 月31日以豐監稽違字第裁63-HD0000000號裁決書，依
    道路交通管理處罰條例第35條第1 項第1 款裁處受處分人罰
    鍰15,000元、吊扣汽車駕駛執照12個月及施以道安講習等情
    ，有舉發違反道路交通管理事件通知單、原處分機關之裁決
    書及汽車、機車駕照基本資料各一份附卷可稽，復為受處分
    人所不爭執，足見受處分人確有違反道路交通管理處罰條例
    第35條第1 項第1 款之行為，應堪認定。
五、經查：
  (一)按道路交通管理處罰條例第68條業於94年12月14日修正，並
    自95年3 月1 日施行，修正前之道路交通管理處罰條例第68
    條規定：「汽車駕駛人，因違反本條例及道路交通安全規則
    之規定，受吊扣或吊銷駕駛執照處分時，吊扣或吊銷其持有
    各級車類之駕駛執照。」，而修正後之道路交通管理處罰條
    例第68條規定：「汽車駕駛人，因違反本條例及道路交通安
    全規則之規定，受吊銷駕駛執照處分時，吊銷其持有各級車
    類之駕駛執照。」，考其修正理由乃因舊法將違法或違規駕
    駛人所持有各級車類之駕駛執照一併吊扣或吊銷失之苛酷，
    影響人民工作及生活甚鉅，故為上開修正。是依前開修正後
    道路交通管理處罰條例第68條之規定，受吊扣駕駛執照處分
    時，不再吊扣其持有各級車類之駕駛執照，僅於受吊銷駕駛
    執照處分時，始吊銷其持有各級車類之駕駛執照，而限縮原
    條文之適用範圍，此觀之上開立法理由及立法經過至明。而
    本件違規行為係發生於98年7 月28日，上開新修正之道路交
    通管理處罰條例第68條業已生效施行，自應適用修正後之規
    定。從而修正後道路交通管理處罰條例第68條之規定，既將
    「吊扣」等字刪除，依前開說明，足見立法者認為吊扣駕照
    之處分，只需吊扣駕駛人違規時所駕駛車類之駕駛執照即可
    ，故刻意刪除一併吊扣駕駛人持有所有車類之駕駛執照之規
    定。因此，本件受處分人依法所受之處分應為限制其駕駛重
    型機車之權利，而非限制受處分人駕駛普通小型車之權利，
    然原處分機關竟吊扣受處分人之普通小型車之駕駛執照，顯
    有誤會，且此舉無異剝奪受處分人駕駛普通小型車之權利，
    對受處分人之權利造成極大之損害，復與現行之道路交通管
    理處罰條例第68條之規定未合，故受處分人對此部分之異議
    理由，自屬可採。
  (二)另按道路交通管理處罰條例第67條第6 項明文規定：「汽車
    駕駛人違反本條例規定，應受吊扣駕駛執照處分，於汽車駕
    駛人係無駕駛執照駕車者，在所規定最長吊扣期間內，不得
    考領駕駛執照。」，是本條例就無駕駛執照者應受吊扣駕駛
    執照處分之情形，已設有處理之方式，自不得因違規人並無
    駕駛執照即任意吊扣其他種類車輛之駕照（臺灣高等法院臺
    中分院96年度交抗字第1081號裁定意旨參照）。故本條例第
    35條規定所需吊扣之駕照，應係指酒精濃度超過規定標準駕
    駛遭查獲時所駕駛車輛之駕照，而不得將遭查獲人所持有各
    級車輛之駕照均予吊扣。本件受處分人係在重型機車駕駛執
    照受逕行註銷後，仍於酒後駕駛重型機車經測試酒精濃度超
    過標準，應屬無照駕駛，依前揭說明，只需依法禁止其在此
    期間內考領重型機車駕照，即可達成原本預定之法律效果。
  (三)綜上所述，本件原處分機關就裁處吊扣受處分人汽車駕駛執
    照12個月之處分於法不合，而有違誤，自應由本院就此部分
    予以撤銷，並就撤銷部分改諭知如主文第2 項所示之處罰。
六、至原處分機關就酒後駕車之違規另裁處受處分人罰鍰15,000
    元、施以道安講習，核無不當，受處分人就此亦未聲明異議
    ，附此敘明。
七、據上論斷，應依道路交通管理處罰條例第87條第2 項，道路
    交通案件處理辦法第20條前段，裁定如主文。
中    華    民    國    98    年    8     月    14    日
                    交通法庭    法  官  陳慧珊
以上正本證明與原本無異。
如不服本裁定，應於收受送達後5日內向本院提出抗告狀。（應
附繕本）
                                書記官  王嘉麒
中    華    民    國    98    年    8     月    14    日


司法院資訊處製作；財團法人民間司法改革基金會備份。
